臺灣高雄地方法院刑事判決　　　　　　　 94年度訴字第696號
公　訴　人　臺灣高雄地方法院檢察署檢察官
被　　　告　甲○○　男　36歲.
上列被告因偽造文書等案件，經檢察官提起公訴（94年度偵字第
2665號），嗣因被告均就被訴事實均為有罪之陳述，經本院告知
簡式審判程序意旨，並聽取被告及公訴人之意見後，合議庭裁定
由受命法官獨任依簡式審判程序審理，判決如下：
    主  文
甲○○行使偽造私文書，足以生損害於他人，累犯，處有期徒刑
陸月，如易科罰金，以佰元折算壹日。偽造之簽帳單之持卡人
存根聯（含偽造之「乙○○」署押壹枚）壹張、偽造簽帳單之商
店存根聯（壹張）及財團法人聯合信用卡處理中心存查聯（壹張
）上偽造之「乙○○」署押各壹枚均沒收。
    事  實
一、甲○○曾於民國（下同）87年間，因竊盜案件，經本院於88
    年4 月24日，以87年易字第6050號判決處有期徒刑1 年2 月
    確定，並於88年2 月12日入監，93年2 月26日縮短刑期假釋
    出監，且於93年5 月24日縮短刑期滿而執行完畢。
二、詎甲○○猶不知悔改，於93年11月27日上午9 時許，在高雄
    縣美濃鎮中壇地區「美的加油站」附近，明知其吸毒朋友之
    不詳姓名綽號「彰仔」之成年男子所交付，「乙○○」名義
    之中國信託商業銀行信用卡1 張（卡號：0000000000000000
    號），係來路不明之贓物（為乙○○於93 年11 月27日上午
    9 時許，在高雄縣旗山鎮○○街43號，發現家中失竊上開信
    用卡），予以收受後，竟萌生意圖為自己不法之所有之概括
    犯意，持前述中國信託商業銀行之信用卡，連續於93年11月
    27日早上10時3 分許，在高雄縣旗山鎮○○○路703 號易達
    綜合百貨消費，選定價值新臺幣（下同）630 元峰牌香菸一
    條，商品，佯以其即為「乙○○」本人，而以該信用卡向該
    特約商店刷卡購買香菸一條，並於信用卡簽帳單（一式三聯
    ，含持卡人存根聯、商店存根聯及聯合信用卡處理中心存查
    聯）客戶簽名欄中，以複寫方式，偽造「乙○○」署押三枚
    ，以表示持卡人乙○○確認交易標的及金額，及向發卡銀行
    請求撥付消費款項予特約商店之意，並作為特約商店經由信
    用卡收單機構向發卡銀行請款之用，而偽造信用卡簽帳單，
    並將偽造完成之簽帳單之商店存根聯及信用卡聯合中心存查
    聯，行使交付予前揭特約商店人員，致前揭特約商店即易達
    綜合百貨收銀員陷於錯誤，而交付其購買之香菸一條，足以
    生損害於乙○○、前揭特約商店易達綜合百貨、收單機構及
    中國信託商業銀行對信用卡管理之正確性。
三、甲○○旋復承上詐欺之概括犯意，再於同日早上10時12分許
    ，在高雄縣旗山鎮○○○路64號全虹企業股份有限公司旗山
    延平店，佯以其即為「乙○○」本人，而以該信用卡向該特
    約商店刷卡購買價值9100元行動電話一支，然因信用卡顯示
    異常而刷卡未成功，因而未詐得上開行動電話，甲○○隨即
    離開現場；復於同日早上10時23分許，再前往高雄縣旗山鎮
    ○○路44號莊振傑所經營之萬昌銀樓，佯以其即為「乙○○
    」本人，又以以該信用卡向負責人莊振傑刷卡購買價值5570
    元金戒子一枚，然亦因信用卡顯示異常而刷卡未成功，而未
    詐得上開金戒子一枚。嗣經乙○○報警循線查獲。
四、案經乙○○訴由高雄市政府警察局旗山分局報請臺灣高雄地
    方法院檢察署檢察官偵查起訴。
    理  由
壹、程序方面：
一、按除被告所犯為死刑、無期徒刑、最輕本刑為三年以上有期
    徒刑之罪或高等法院管轄第一審案件者外，於法院行準備程
    序進行中，被告先就被訴事實為有罪之陳述時，審判長得告
    知被告簡式審判程序之旨，並聽取當事人、代理人、辯護人
    及輔佐人之意見後，裁定進行簡式審判程序；且受命法官行
    準備程序，與法院或審判長有同一之權限；又簡式審判程序
    之證據調查，不受刑事訴訟法第159 條第1 項、第161 條之
    2 、第161 條之3 、第163 條之1 及第164 條至第170 條規
    定之限制，刑事訴訟法第273 條之1 第1 項、第279 條第2
    項前段、第273 條之2 分別定有明文。
二、查本件被告所犯為死刑、無期徒刑、最輕本刑為三年以上有
    期徒刑以外之罪，且非高等法院管轄第一審之案件，其於準
    備程序就前揭被訴事實為有罪之陳述，經受命法官告知簡式
    審判程序之旨，並聽取當事人之意見後，本院認無不得或不
    宜改依簡式審判程序進行之處，爰依刑事訴訟法第273 條之
    1 第1 項、第284 條之1 ，裁定本件由受命法官獨任進行簡
    式審判程序，合先敘明。
貳、實體方面：
一、右揭犯罪事實，業據被告甲○○於警詢、偵查及本院審理時
    均坦承不諱，核與告訴人乙○○指訴之情節相符，並有證人
    莊振傑於警詢時證述綦詳，復有告訴人中國信託商業銀行聲
    明書、冒用明細表各一紙，中國信託商業銀行信用卡簽帳單
    二紙（詳警卷第43頁、第44頁)、 被告購買金戒子監視錄影
    翻拍之照片４張（詳警卷第13頁、第19頁、第25頁）在卷可
    稽。是被告之自白與事實相符，足資採信，且事證明確，其
    犯行洵堪認定。
二、按依信用卡交易之過程，係持卡人向特約商店提示信用卡，
    由持卡人在簽帳單上簽名，確認交易之標的及金額，再由特
    約商店核對該信用卡之有效性及持卡人之身分同一性無訛後
    ，特約商店即將該簽帳單送交聯合信用卡處理中心請款轉知
    發卡機構撥款，故簽帳單具有持卡人與特約商店之交易契約
    書之性質，並具有持卡人經由聯合信用卡處理中心請求發卡
    機構撥款之請求書或指示文件之性質，非僅具有處理內部事
    務之傳票性質；且在信用卡簽帳單上偽簽姓名，單從形式上
    觀察，即足以知悉其表示已收受特約商店所交付之交易標的
    物，含有收據之性質，故行為人冒用他人名義於信用卡簽帳
    單上簽名，非僅構成刑法第217 條第1 項之偽造署押罪，且
    係觸犯刑法第210 條之偽造私文書罪，行為人將偽造之簽帳
    單持向特約商店行使，自屬行使偽造私文書之行為。另消費
    商店一式3 聯（第1 聯持卡人存根、第2 聯特約商店存根、
    第3 聯聯合信用卡處理中心存根）或一式2 聯（無前揭第3
    聯）之簽帳單，其中第1 聯持卡人存根聯供自己留存，第2
    聯商店存根聯係交特約商店留存，以日後供對帳用之依據，
    第三聯聯合信用卡處理中心存查聯則表示持卡人同意依信用
    卡使用約定，一經使用或訂購物品，均應按所示之全部金額
    付款予發卡銀行，特約商店得據此向收單銀行、發卡銀行表
    示持卡人消費證明之私文書。是以信用卡作為支付方法之交
    易行為，不論特約商店所使用之簽帳單係一式3 聯或一式2
    聯，持卡人在特約商店已填妥交易標的及金額等應記載事項
    之簽帳單上簽名，即係表示持卡人承認有此交易行為之意思
    ，該簽帳單之每一聯，自均屬有關權利義務證明之私文書，
    不因其用途不同而有異。行為人如於此私文書（一般於第一
    聯）上偽簽署押，因複寫之故而於第二、三聯同有該偽簽署
    押，表示該等人消費之證明並持以行使，係犯刑法第216 條
    、第210 條行使偽造私文書罪。另按無付款意思而冒用他人
    信用卡，於簽帳單上偽簽他人姓名（施用詐術），使特約商
    店陷於錯誤，誤以為行為人即係原持卡人，而交付行為人一
    定之財物，此一過程，核與詐欺取財罪之構成要件相符合，
    即當特約商店因誤信冒用持卡人為真正持卡人，而交付一定
    之財物，此財物交付行為本身，使特約商店喪失持有，妨害
    其使用財物本身之機能，即為損害，特約商店即是被害人，
    即使特約商店可從發卡銀行請求支付帳款，對其全體財產而
    言並無減少亦然。況行為人主觀上之犯意應係詐取所購買之
    貨物，並非發卡銀行預墊貨款之利益，且其施用詐術行騙之
    對象係特約商店之售貨人員，非發卡銀行，而特約商店亦因
    其所為陷於錯誤而交付財物，是該當於刑法第339 條第1 項
    之詐欺取財罪，合先敘明。
三、核被告甲○○收受乙○○被竊上開信用卡，並持信用卡至特
    約商佯以其為持卡人，而偽簽「乙○○」之署名偽造簽帳單
    ，並持交特約商店，使該特約商店陷於錯誤，而接受其消費
    購物並交付香菸一條，與上開信用卡顯示異常而刷卡未成功
    ，致未詐得財物之行為，係犯刑法第349 條第1 項收受贓物
    罪、同法第216 條、第21 0條之行使偽造私文書罪、第339
    條第1 項之詐欺取財罪。被告偽造簽帳單「乙○○」署押之
    行為，應係偽造簽帳單私文書之部分行為，不另論罪。被告
    偽造簽帳單上署押罪，又偽造私文書之低度行為應為行使偽
    造私文書高度行為所吸收，應論以行使偽造私文書罪。又被
    告所為上開三次刷卡詐欺取財（一次既遂，二次未遂）之犯
    行，時間緊接，方法相同，所犯構成要件相同之罪名，顯係
    基於概括犯意為之，為連續犯，均應依刑法第五十六條之規
    定論以詐欺取財既遂一罪，並加重其刑。被告行使偽造私文
    書及與前揭連續詐欺取財罪之間，均有方法、目的之牽連關
    係，為裁判上一罪，應依刑法第五十五條後段之規定，應從
    一重之行使偽造私文書罪處斷。再被告行使偽造私文書罪與
    前揭收受贓物罪之間，均有方法、目的之牽連關係，為裁判
    上一罪，應依刑法第五十五條後段之規定，應從一重之行使
    偽造私文書罪處斷。又被告甲○○甫於87年間，因竊盜案件
　　，經本院87年易字第6050號判決處有期徒刑1 年2 月確定，
　　並於93年5 月24 日 縮短刑期滿而執行完畢，等情，有臺灣
　　高等法院被告全國前案紀錄表、本院被告院內索引卡紀錄表
　　及臺灣高雄地方法院檢察署刑案資料查註紀錄表各一紙在卷
　　可考，其於有期徒刑執行完畢後五年內再犯本件有期徒刑以
　　上之罪，為累犯，應依刑法第四十七條規定，加重其刑，並
　　依刑法第七十條規定，遞加重之。爰審酌被告正值青年，不
　　思以正當工作賺取金錢，且前已因竊盜之犯行經本院論罪科
  　刑，仍不知悔改，以持他人信用卡消費、偽簽他人署押詐取
　　財物之手段滿足一己之慾望，又危害交易金融秩序，所生危
　　害不輕，惟犯後坦承犯行，態度尚稱良好，以及犯罪之手段
　　、目的、所得之財物等一切情狀，量處如主文所示之刑，並
  　諭知易科罰金之折算標準，以示懲儆。
四、至於上開消費偽造之簽帳單之持卡人存根聯一紙（含偽造之
    「乙○○」署押一枚），為被告所有因犯罪所得之物，雖未
    扣案，然不能證明業已滅失，應依刑法第38條第1 項第2 款
    規定宣告沒收；另被告偽造簽帳單之商店存根聯一紙及財團
    法人聯合信用卡處理中心存查聯一紙，已分別交付特約商店
    收執，非屬被告犯罪所得之物，僅就其上所偽造之「乙○○
    」署押二枚，依刑法第219 條規定宣告沒收。
據上論斷，應依刑事訴訟法第273 條之1 第1 項、第284 條之1
、第299 條第1 項前段，刑法第56條、第349 條第1 項、第216
條、第210 條、第339 條第1 項、第55條、第47條、第41項第1
段前段、第38條第1 項第2 款、第219 條，罰金罰鍰提高標準條
例第1 條前段、第2 條，判決如主文。
本案經檢察官丙○○到庭執行職務。
中    華    民    國    94    年 　 6     月    14　  日
                  刑事第五庭  法  官  施添寶
中　　華　　民　　國　　94　　年　　6 　　月　　15　　日
以上正本證明與原本無異。
如不服本判決，應於收受送達後10日內向本院提出上訴書狀。
　　　　　　　　　　　　      書記官  陳威志
附錄本案判決論罪科刑法條：
刑法第210 條：
偽造、變造私文書，足以生損害於公眾或他人者，處五年以下有
期徒刑。
刑法第216 條：
偽造、變造私文書，足以生損害於公眾或他人者，處五年以下有
期徒刑。
